【裁判字號】    95,上訴,1828
【裁判日期】    951204
【裁判案由】    違反毒品危害防制條例
【裁判全文】
臺灣高等法院高雄分院刑事判決        95年度上訴字第1828號
上  訴  人
即  被  告  甲○○
上列上訴人因違反毒品危害防制條例案件，不服臺灣高雄地方法
院95年度訴緝字第102 號中華民國95年6 月30日第一審判決（起
訴案號：臺灣高雄地方法院檢察署93年度毒偵字第1319號，移送
併辦案號：同署93年度核退毒偵第49號、臺灣板橋地方法院檢察
署93年度偵字第1936號），提起上訴，本院判決如下：
    主  文
原判決撤銷。
甲○○連續施用第一級毒品，處有期徒刑拾月。又連續施用第二
級毒品，處有期徒刑柒月。扣案之第二級毒品甲基安非他命伍包
（均含包裝袋：其中肆小包驗前毛重共伍點參公克、驗後毛重共
伍點貳公克；另壹包驗前毛重貳肆點伍公克、驗後毛重貳肆點肆
公克）、殘留有甲基安非他命之吸食器壹個；均沒收銷燬之。分
裝空瓶壹包、空夾鏈袋貳包，均沒收。應執行有期徒刑壹年肆月
，扣案之第二級毒品甲基安非他命伍包（均含包裝袋：其中肆小
包驗前毛重共伍點參公克、驗後毛重共伍點貳公克；另壹包驗前
毛重貳肆點伍公克、驗後毛重貳肆點肆公克）、殘留有甲基安非
他命之吸食器壹個；均沒收銷燬之。分裝空瓶壹包、空夾鏈袋貳
包，均沒收。
    事  實
一、甲○○曾於民國88年間因施用毒品案件，經臺灣屏東地方法
    院裁定送觀察、勒戒後，認有繼續施用之傾向，又裁定令入
    戒治處所施以強制戒治，因其執行戒治成效良好，再經裁定
    停止戒治，所餘戒治期間付保護管束，於89年4 月20日停止
    戒治處分執行而釋放，並經臺灣屏東地方法院檢察署檢察官
    於89年10月19日以89年度戒毒偵字第435 號為不起訴處分確
    定。詎其不知悔改，於強制戒治執行完畢5 年內，明知海洛
    因及甲基安非他命，業經公告為毒品危害防制條例第2 條第
    2 項所列管之第一、二級毒品，不得非法持有、施用，竟分
    別基於施用第一級毒品海洛因，及施用第二級毒品甲基安非
    他命之概括犯意，連續於：(一)自92年12月1 日某時起，至同
    93年2 月12日14時25分許（警詢採尿時）回溯24小時內之某
    時（不含公力拘束期間）止，在其所駕汽車及在各縣、巿其
    所停宿之不詳汽車旅館內，以將海洛因摻水置入注射針筒施
    打方式，施用第一級毒品海洛因多次；(二)自92年5 月間某日
    起，至93年2 月12日14時25分許（警詢採尿時）回溯24小時
    內之某時（不含公力拘束期間）止，在其所駕汽車及各縣、
    巿其所停宿之不詳汽車旅館內，以將甲基安非他命置入玻璃
    吸食器內點燃而吸食氣體方式，施用第二級毒品甲基安非他
    命多次。嗣分別於：(一)92年12月1 日19時30分許，在臺北縣
    五股鄉○○路○段8 巷24號，為警查獲；(二)93年12月7 日13
    時50分許，在高雄市○○○路172 號8 樓之2 ，為警查獲，
    當場扣得甲基安非他命4 小包（含包裝袋，驗前毛重共5.3
    公克、驗後毛重共5.2 公克）、殘留有甲基安非他命之吸食
    器1 個；及其所有預供施用甲基安非他命所用之分裝空瓶1
    包、空夾鏈袋2 包；(三)93年1 月16日23時20分許，在高雄市
    ○○路與民族路口，為警查獲，當場扣得甲基安非他命1 包
    （含包裝袋，驗前毛重24.5公克、驗後毛重24.4公克）；(四)
    93年2 月12日7 時50分許，在高雄市○○○路205 號享溫馨
    ＫＴＶ內，為警查獲；均經其同意採尿送驗而發覺上情。
二、案經高雄市政府警察局刑警大隊、苓雅分局先後報請臺灣高
    雄地方法院檢察署檢察官偵查起訴及移送併案審理；並經海
    岸巡防署台北機動查緝隊移送臺灣板橋地方法院檢察署檢察
    官移送併案審理。
    理  由
一、本件上訴人即被告甲○○（下稱被告）所犯係死刑、無期徒
    刑、最輕本刑為3 年以上有期徒刑以外之罪，已經被告就被
    訴事實為有罪之陳述，經本院聽取當事人之意見後，依刑事
    訴訟法第273 條之1 第1 項之規定，裁定進行簡式審判程序
    。又本件卷內之人證、物證、書證等證據，依同法第273 條
    之2 規定，不受第159 條第1 項關於傳聞法則規定之限制，
    依法均有證據能力，合先敘明。
二、上揭連續施用第一級毒品海洛因，及連續施用第二級毒品甲
    基安非他命之犯罪事實，業據被告於本院審理時供認不諱，
    且被告經查獲後，分別於92年12月1 日、同年12月7 日、93
    年1 月17日及同年2 月12日所採集之尿液，經送檢驗結果，
    分別呈毒品嗎啡及甲基安非他命陽性反應，有高雄市立凱旋
    醫院濫用藥物尿液檢驗報告3 紙、三軍總醫院臨床病理科濫
    用藥物尿液檢驗報告1 紙在卷可證。又扣案之白色晶體及吸
    食器1 個，經送高雄醫學大學附設中和紀念醫院鑑定，結果
    均呈甲基安非他命陽性反應，有該院編號0000-000、9309-5
    0 號、9309-54 號檢驗報告書各1 紙在卷可佐。復有分裝空
    瓶1 包、夾鏈袋2 包扣案足佐。綜上，足認被告之自白與證
    據相符，其確有連續施用第一級毒品海洛因及第二級毒品甲
    基安非他命之犯行。又被告曾於88年間因施用毒品案件，經
    臺灣屏東地方法院裁定送觀察、勒戒後，認有繼續施用之傾
    向，又裁定令入戒治處所施以強制戒治，於89年4 月20日停
    止戒治處分執行而釋放，有臺灣高等法院被告前案紀錄表附
    卷可參，足認被告確於強制戒治執行完畢釋放後，5 年內再
    犯毒品危害防制條例第10條第1 項、第2 項之施用第一級毒
    品及施用第二級毒品之罪，本件事證明確，被告犯行洵堪認
    定。
三、按海洛因、甲基安非他命分別為毒品危害防制條例第2 條第
    2 項第1 款、第2 款所明定之第一級毒品、第二級毒品，核
    被告所為，其施用海洛因及甲基安非他命之犯行，係犯同條
    例第10條第1 項、第2 項之施用第一級毒品罪及第二級毒品
    罪。被告持有海洛因及甲基安非他命後進而施用，其持有之
    低度行為，應為施用之高度行為吸收，不另論罪。又被告行
    為後，刑法第56條連續犯之規定，業於94年2 月2 日修正公
    布刪除，並於95年7 月1 日施行，則被告施用第一級毒品海
    洛因及第二級毒品甲基安非他命之犯行，因行為後新法業已
    刪除連續犯之規定，此刪除雖非犯罪構成要件之變更，但顯
    已影響行為人刑罰之法律效果，自屬法律有變更，依新法第
    2 條第1 項規定，比較新、舊法結果，仍應適用較有利於被
    告之行為時法律即舊法論以連續犯（最高法院95年第8 次刑
    事庭會議決議參照），並加重其刑。又被告連續施用第一級
    及第二級毒品之犯意各別，行為互殊，應予分論併罰。被告
    於93年2 月12日以前，各次施用第一級毒品海洛因及第二級
    毒品甲基安非他命之行為（，即檢察官移送併辦部分），雖
    未經檢察官起訴，惟此部分與起訴部分有連續犯關係，為起
    訴效力所及，本院自得併予審酌。
四、原審據以論罪科刑，固非無見。惟查：(一)被告開始吸用甲基
    安非他命之時間，據其第二次被查獲於該次偵查中所供述之
    時間，應係自92年5 月間某日起，而原審認定係自92年12月
    2 日7 時許回溯96小時內某時（不含為警查獲後受公權力拘
    束時間）起，尚有未洽；(二)扣案之分裝空瓶1 包及空夾鏈袋
    2 包，係與甲基安非他命及殘留甲基安非他命之吸食器，於
    同一時地被查獲，如係預備供施用使用，應認與甲基安非他
    命相互關連，即為已足，原審併認亦與施用海洛因有關，而
    重覆予以宣告沒收，亦有未洽。被告上訴意旨，雖未以此指
    摘原判決不當，惟原判決既有上述可議之處，自應由本院撤
    銷改判。爰審酌被告歷經觀察、勒戒及強制戒治程序後，仍
    未能徹底戒絕毒品，顯見意志不堅，自制不足，未能體悟施
    用毒品對自己、家人造成之傷害及社會之負擔，惟念其犯後
    坦承犯行，態度尚稱良好等一切情狀，量處如主文第2 項所
    示之刑，以資懲儆。另扣案之甲基安非他命5 包（其中1 包
    ，含包裝袋，驗前毛重24.5公克、驗後毛重24.4公克；另4
    小包，含包裝袋，驗前毛重共5.3 公克、驗後毛重共5.2 公
    克）、殘留有甲基安非他命之吸食器1 個；不問屬於犯人與
    否，應依毒品危害防制條例第18條第1 項前段規定沒收銷燬
    之；而毒品包裝於毒品鑑驗後仍包覆毒品，包裝袋上有微量
    毒品殘留，客觀上已與毒品無法析離，亦應依前揭規定併予
    沒收銷燬之。至於送驗耗費之甲基安非他命，既已滅失不存
    在，自無宣告沒收銷燬之必要。至於扣案之分裝空瓶1 包、
    空夾鏈袋2 包，係被告所有，且供其預備施用甲基安非他命
    所用之物，應依刑法第38條第1 項第2 款規定宣告沒收。
五、至於被告雖以其94年5 月間，所涉犯之施用第一級毒品海洛
    因及第二級毒品甲基安非他命，業經臺灣屏東地方法院於95
    年5 月24日以95年度訴緝字第16號判決確定，本件原審不應
    重複裁判云云。經查：被告本案最後之犯罪時間，係93年2
    月12日，與該案之犯罪時間，相距長達1 年3 月，時日久遠
    ，客觀上難以認定被告係基於概括犯意為之。何況，被告於
    兩案間隔中之93年6 月11日至93年6 月30日、93年11月28日
    至94年3 月22日，均係因案在押之事實，有臺灣高等法院被
    告入出監資料紀錄表在卷可按，故其於上述之公權力拘束期
    間，實際上無從有任何之施用毒品行為，故原審認本件與另
    案無連續犯關係，並無違誤。另外，移送本院併辦部分，即
    臺灣屏東地方法院檢察署95年度毒偵字第1535號，其中關於
    被告於93年11月5 日被查獲之施用第一級毒品海洛因及第二
    級毒品甲基安非他命之行為，依上述相同理由，本院認與本
    案並無連續犯關係，無從併予審酌，應退回檢察官另行偵辦
    。
據上論結，應依刑事訴訟法第369 條第1 項前段、第364 條、第
273 條之1 第1 項、第299 條第1 項前段，毒品危害防制條例第
10條第1 項、第2 項、第18條第1 項前段，刑法第11條、第2 條
第1 項前段、第51條第5 款、第38條第1 項第2 款、修正前之刑
法第56條，判決如主文。
本案經檢察官蔡國禎到庭執行職務。
中    華    民    國    95    年    12    月    4     日
                  刑事第五庭    審判長法  官  曾永宗
                                      法  官  任森銓
                                      法  官  王伯文
以上正本證明與原本無異。
如不服本判決，應於判決送達後10日內向本院提出上訴狀，其未
敘述理由者並應於提出上訴狀後10日內向本院補提理由書（應附
繕本）。
施用第二級毒品部分不得上訴。
中    華    民    國    95    年    12    月    4     日
                                      書記官  張明賢
附錄本件判決論罪科刑法條：
毒品危害防制條例第10條
施用第一級毒品者，處6 月以上5 年以下有期徒刑。
施用第二級毒品者，處 3 年以下有期徒刑。


司法院資訊處製作；財團法人民間司法改革基金會備份。
